臺灣高等法院刑事判決　　　　　　　　　　　　　九十三年度上訴字第一三０七號
　　上　訴　人　臺灣桃園地方法院檢察署檢察官
　　被　　　告　乙○○　原名.
　　指定辯護人　本院公設辯護人　甲○○
右上訴人因被告違反毒品危害防制條例案件，不服臺灣桃園地方法院九十一年度訴字
第一四二五號，中華民國九十三年一月十三日第一審判決（起訴案號：臺灣桃園地方
法院檢察署九十一年度偵字第一三五０一號），提起上訴，本院判決如左：
    主  文
上訴駁回。
    事  實
一、乙○○（原名傅世昌，民國九十二年三月十九日改名為乙○○）明知大麻係屬毒
    品危害防制條例列管之第二級毒品，不得非法持有，竟與真實姓名、年籍、住址
    均不詳綽號「阿偉」之成年男子共同基於非法持有第二級毒品之犯意聯絡，於九
    十一年七月十九日晚間二十二時許，在桃園縣桃園市○○路與中正路口「世紀舞
    廳」樓下，受該綽號「阿偉」之成年男子之委託，寄藏該綽號「阿偉」之成年男
    子所同時交付之第二級毒品大麻煙八根及含第三級毒品愷他命（Ketamine）成分
    之白色粉末十六瓶、含第四級毒品安定（Diazepam）成分之紅色圓形錠二十二顆
    、淺藍色圓形錠十四顆，而共同非法持有第二級毒品大麻煙八根、無正當理由擅
    自持有第三級毒品愷他命（Ketamine）及第四級毒品安定（Diazepam）（持有第
    三級毒品愷他命（Ketamine）、第四級毒品安定（Diazepam）部分，不另為無罪
    之諭知，詳如後述），並隨身攜帶之。嗣於翌日即九十一年七月二十日凌晨零時
    許，乙○○攜帶上開毒品，途經桃園縣桃園市○○路與金華路口「獅子王ＰＵＢ
    」前，適桃園縣警察局少年隊正於該路口執行春風專案盤檢勤務，乙○○見警員
    唐國維趨前盤查，心虛乃由桃園縣桃園市○○路往民權路方向逃離現場，因鞋帶
    鬆脫而絆倒，旋遭警員唐國維於其身上當場查獲其所持有之上開第二級毒品大麻
    煙八根（均為白色細長煙草捲，其中一根大麻煙於鑑定過程中業經用罄，賸餘七
    根）、無正當理由擅自持有之含第三級毒品愷他命（Ketamine）成分之白色粉末
    十六瓶（含塑膠瓶總毛重三十二．九六四公克、驗餘含塑膠瓶總毛重三十二．九
    三五公克）、含第四級毒品安定（Diazepam）成分之紅色圓形錠二十二顆、淺藍
    色圓形錠十四顆（紅色圓形錠一面有中分線另一面有叉線圖樣、淺藍色圓形錠一
    面有中分線另一面有蝴蝶圖樣，經送鑑後各取紅色圓形錠及淺藍色圓形錠一顆鑑
    驗，僅各餘紅色圓形錠二十一顆、淺藍色圓形錠十三顆）等物，始查悉上情。
二、案經桃園縣警察局移送臺灣桃園地方法院檢察署檢察官偵查起訴。
    理  由
一、認定犯罪事實之依據及理由：
（一）被告乙○○就其於右揭時、地受該綽號「阿偉」之成年男子之委託，寄藏「阿
      偉」所同時交付之物品，並隨身攜帶，其後於九十一年七月二十日凌晨零時許
      ，攜帶上開物品在「獅子王ＰＵＢ」前，為警盤檢時遭查獲等情，並不爭執。
　　　另據證人即警員唐國維於原審到庭結證：九十一年七月二十日凌晨過後執行春
  　　風專案，在桃園市○○路○○街口獅子王ＰＵＢ附近，看到一部可疑車輛停下
    　來，有四人下車，我們上前盤查，被告帶有書包一只，我們要檢查，被告就跑
      ，從民族路跑到民權路，他的鞋帶鬆掉，把自己絆倒，我們將他查獲扣案毒品
      等語，並有如事實欄所示之第二級毒品大麻煙八根、含第三級毒品愷他命成分
      之白色粉末十六瓶、含第四級毒品安定成分之圓形錠計三十六顆等物扣案可資
      佐證。
（二）上開扣案物經送鑑定結果，發現以氣相層析質譜儀（ＧＣ／ＭＳ）法為檢驗方
      法，檢驗結果為「搖頭丸其中二十二顆紅色圓形錠一面有中分線另一面有叉線
      圖樣，檢驗出Diazepam、Theophy line及Caffeine成份，十四顆淺藍色圓形錠
      一面有中分線，另一面有蝴蝶圖樣，檢出Diazepam及Caffeine成份；大麻煙八
      支是白色細長煙草捲，檢出Terahy drocannabinol成份；Ｋ他命十六瓶係白色
      粉末，毛重三十二．九六四公克，檢出Ketamine成分。而Ketamine（愷他命）
      分別於九十一年一月二十三日及九十一年二月八日公告為第三級毒品、Terahy
      drocannabinol（四氫大麻酚）為大麻主成分之一，屬於第二級毒品、Diazepa
      m（安定）屬於第四級毒品。」等情，亦有行政院環保署管制藥品管理局（九
      一）管檢字第一０八九四三號檢驗成績書（詳偵查卷第二二頁至第二五頁）在
      卷可參，足見被告乙○○確於前開時、地遭警查獲持有毒品無訛。
（三）再被告乙○○於遭警查獲後於九十一年七月二十日凌晨由警採尿送驗結果，發
      現並無任何毒品反應等情，亦有被告乙○○桃園縣警察局少年隊被採尿人姓名
      編號對照表（詳偵查卷第七頁至第八頁，載被告乙○○尿瓶編號少─１０３，
      九十一年七月二十日零時三十分採尿）及昭信科技股份有限公司濫用藥物陰性
      檢驗檢驗報告（附原審卷中，載編號少─１０３部分，檢驗方法：確認分析採
      氣相層析質譜分析法（ＧＣ／ＭＳ），結果均為陰性），足證被告乙○○非法
      持有第二級毒品大麻煙部分，並非為供已施用乙節，亦臻明確。
（四）被告乙○○雖矢口否認有何持有毒品之犯行，辯稱：是綽號「阿偉」之成年男
      子交給我一包東西，我不知道裡面是什麼，只知等會有人會來拿‧‧‧伊見到
      警察就跑那是因為害怕云云；惟查：扣案第二級、第三級、第四級毒品數量非
      微，被告既受「阿偉」之託、代為保管，並隨身攜帶，豈有不知所保管攜帶者
      係何物品，所辯未免不合情理，且若被告乙○○確實不知就「阿偉」所交付持
      有之物係毒品，何必見警盤查就心虛害怕、倉惶逃跑，堪認被告乙○○所辯不
      知綽號「阿偉」之成年男子所交付之物品裏面係毒品云云，要係畏罪卸責之詞
      ，不足採信。綜上所述，被告罪證明確，犯行洵堪認定。
二、論罪：
    被告持有大麻，係犯毒品危害防制條例第十一條第二項持有第二級毒品罪，檢察
    官起訴意旨雖認被告所為涉犯意圖販賣而持有第二級毒品罪嫌，惟此部分因查無
    何積極證據足資證明（詳如後述），惟按毒品危害防制條例第五條第二項之意圖
    販賣而持有第二級毒品罪，與同條例第十一條第二項之持有第二級毒品罪，皆以
    持有第二級毒品，為其基本犯罪事實，起訴法條尚有未洽，應予變更。又被告行
　　為後，毒品危害防制條例雖於九十二年七月九日修正公布，並自九十三年一月九
  　日施行，因修正前與修正後之毒品危害防制條例第十一條第二項持有第二級毒品
    罪刑度完全相同，不生比較新舊法何者有利於被告之問題，依刑法第二條第一項
    前段，應逕適用裁判時新修正之毒品危害防制條例第十一條第二項之持有第二級
    毒品罪。另被告乙○○因受託寄藏第二級毒品大麻煙，而與綽號「阿偉」之成年
    定，論以共同正犯。
三、維持原判決之理由：
    原審以被告罪證明確，援引毒品危害防制條例第十一條第二項、第十八條第一項
　　前段，刑法第二條第一項前段、第十一條前段、第二十八條、第四十條、第四十
　  一條第一項前段，罰金罰鍰提高標準條例第一條前段、第二條等規定，並審酌被
    告年輕識淺及其素行、犯罪之動機、目的、手段、所持有第二級毒品大麻之數量
    、因而所致生危害及犯罪後態度等一切情狀，量處拘役四十日，並諭知易科罰金
    之折算標準；次按「查獲之第一、二級毒品及專供製造或施用第一、二級毒品之
    器具，不問屬於犯人與否，均沒收銷燬之；查獲之第三、四級毒品及製造或施用
    毒品之器具，無正當理由而擅自持有者，均沒入銷燬之。但合於醫藥、研究或訓
    練之用者，得不予銷燬。」修正後九十三年一月九日起施行之毒品危害防制條例
    第十八條第一項定有明文，是扣案之第二級毒品大麻八根係毒品危害防制條例第
    二條第二項第二款所稱之第二級毒品，除其中一根大麻煙已因化驗而用罄外，餘
    七根大麻煙，應依裁判時之毒品危害防制條例第十八條第一項前段規定沒收銷燬
    之。另扣案之含第三級毒品愷他命（Ketamine）成分之白色粉末十六瓶（驗餘含
    塑膠瓶總毛重三十二．九三五公克）、含第四級毒品安定（Diazepam）成分之紅
　  色圓形錠二十一顆、淺藍色圓形錠十三顆（各送一顆鑑驗用罄），依裁判時之毒
    品危害防制條例第十八條第一項前段之規定，單獨宣告沒收銷燬之；經核原判決
    認事用法，並無違誤，且量刑亦屬妥適。檢察官上訴意旨以被告於警詢、偵查坦
    承「阿偉交付大麻煙、Ｋ他命、搖頭丸；阿偉說送貨代價再跟我算」，足證被告
    明知大麻煙、Ｋ他命等毒品，更知悉該毒品係阿偉販賣與該人之事，其所為已該
    當於毒品危害防制條例第五條第二項意圖販賣而持有第二級毒品罪及同法條第三
    項意圖販賣而持有第三級毒品罪嫌等語，指摘原判決不當，惟關於被告意圖販賣
　  而持有毒品部分因未據檢察官舉證證明（詳見後述），其上訴為無理由，應予駁
    回。
四、不另諭知無罪部分：
（一）公訴意旨另以：
      被告乙○○於九十一年七月十九日二十二時許，在桃園縣桃園市○○路、中正
      路口「世紀舞廳」樓下，明知真實姓名年籍不詳綽號「阿偉」之成年男子所交
      付之大麻煙捲八根、愷他命十六瓶、搖頭丸（即ＭＤＭＡ）三十六顆為政府公
      告列管之第二級毒品及第三級毒品，竟意圖供販賣之用而與綽號「阿偉」之成
      年男子共同基於犯意之聯絡，應允保管而隨身攜帶持有之，待綽號「阿偉」之
      成年男子指示聯絡再由被告乙○○交貨給買主，嗣於次日零時許，為警在桃園
      市○○路、金華街口查獲，並扣得上開毒品，因認為被告乙○○涉犯毒品危害
      防制條例第五條第二項意圖販賣而持有第二級毒品罪嫌及同法條第三項意圖販
      賣而持有第三級毒品罪嫌，公訴人於原審審判期日論告時則另補充認被告乙○
      ○倘無意圖販賣或販賣，則因其一再供稱扣案毒品係綽號「阿偉」之成年男子
      所寄放，應觸犯藥事法第八十三條第一項寄藏禁藥罪嫌云云。
（二）按犯罪事實應依證據認定之，無證據不得認定其犯罪事實；又不能證明被告犯
      罪者，應諭知無罪之判決；刑事訴訟法第一百五十四條第二項、第三百零一條
      第一項分別定有明文。又犯罪事實之認定，應憑真實之證據，倘證據是否真實
      尚欠明顯，自難以擬制推測之方法，為其判斷之基礎；而刑事訴訟法所謂認定
      犯罪事實之證據係指足以認定被告確有犯罪行為之積極證據而言，該項證據自
      須適合於被告犯罪事實之認定，始得採為斷罪資料，最高法院著有五十三年度
      臺上字第六五六號及二十九年度上字第三一０五號判例可供參照。
（三）起訴所憑之證據：
      公訴意旨認被告乙○○涉犯毒品危害防制條例第五條第二項意圖販賣而持有第
      二級毒品罪嫌及同法條第三項意圖販賣而持有第三級毒品罪嫌，無非係以被告
      乙○○於警詢及偵查中之自白，並有前揭大麻煙捲八根、愷他命十六瓶、搖頭
      丸（即ＭＤＭＡ）三十六顆等物扣案可佐，而上開扣案物經送鑑驗結果，煙草
      捲八根檢出西氫大麻酚（Tetrah ydrocannabinol）成分，為大麻之成分之一
      ，屬於第二級毒品，白色粉末十六瓶驗有愷他命（Ketamine）成分，屬於第三
      級毒品，亦有行政院衛生署管制藥品管理局（九一）管檢字第一０八九四三號
      檢驗成績書在卷可稽等為其論據。
（四）被告之辯解：
      被告乙○○堅決否認有意圖販賣而持有第二級毒品及第三級毒品等犯行，辯稱
      ：我並沒有幫「阿偉」販賣毒品之意圖，「阿偉」將東西交給我，說等下有人
      打電話後我再將東西交給他‧‧‧我跟「阿偉」認識不久，至於警訊筆錄陳述
      ，搖頭丸一顆二百元，Ｋ他命一瓶五百元，大麻一根約一百至二百間則是外面
      一般的行情‧‧‧我不知道打電話的人如何交錢給「阿偉」，打電話的人說他
      人在基隆，等一下會來桃園，我有在警局講知道這些毒品在外面大約賣多少錢
      ，但是我的意思並不是我要這樣賣，警察可能因此而誤認為我在販賣等語。
（五）本院之判斷：
  １、按「上訴人等在第一審之自白，無論是否出於刑求，既經查與事實不符，依法
      即不得採為判決之基礎。」最高法院二十九年度上字第一００號判例可資參照
      。經查：被告乙○○雖於警詢及偵查筆錄中供稱受託寄藏搖頭丸三十六顆（詳
      偵查卷第四頁背面至第六頁、同卷第十五頁背面至第十六頁），移送機關並據
      以移送被告乙○○此部分亦涉犯違反毒品危害防制條例第五條第二項意圖販賣
      而持有「第二級」毒品罪嫌，惟扣案之圓形錠三十六顆，經以氣相層析質譜儀
      （ＧＣ／ＭＳ）法為檢驗方法，檢驗結果為其中二十二顆紅色圓形錠檢驗出Di
      aze pam、Theophyline及Caffeine成份，另十四顆淺藍色圓形錠檢出Diazepam
      及Caffeine成份，而其中之Diazepam（安定）屬於「第四級」毒品之事實，此
      有前揭行政院環保署管制藥品管理局（九一）管檢字第一０八九四三號檢驗成
      績書（詳偵查卷第二二頁至第二五頁）在卷可參，揆諸前開判例說明，足見被
      告乙○○此部分之自白，經查既與事實不符，依法自不得採為判決之基礎，從
      而此部分之犯罪嫌疑尚屬不能證明。
  ２、次按「刑事訴訟法第一百五十六條第二項規定，被告雖經自白，仍應調查其他
      必要之證據，以察其是否與事實相符。立法目的乃欲以補強證據擔保自白之真
      實性；亦即以補強證據之存在，藉之限制自白在證據上之價值。而所謂補強證
      據，則指除該自白本身外，其他足資以證明自白之犯罪事實確具有相當程度真
      實性之證據而言。雖其所補強者，非以事實之全部為必要，但亦須因補強證據
      與自白之相互利用，而足使犯罪事實獲得確信者，始足當之。」，最高法院七
      十四年度臺覆字第一０號判例亦有明揭，是以參諸最高法院八十八年度臺上字
      第三五七０號判決意旨認「被告之自白，不得作為有罪判決之唯一證據，仍應
      調查其他必要之證據，以察其是否與事實相符，刑事訴訟法第一百五十六條第
      二項定有明文。被告乙○○於警詢、偵查固供稱受綽號「阿偉」之成年男子所
  　　託收受如事實欄所示之毒品，並俟不詳之他人前來拿取，錢由綽號「阿偉」之
    　成年男子與該人算等情（詳偵查卷第四頁背面至第六頁、偵查卷第十五頁背面
      至第十六頁），惟公訴意旨所指前開被告乙○○與綽號「阿偉」之成年男子共
      同販賣或意圖販賣而持有之「販賣營利」或「意圖販賣」之部分，除被告不完
      整之惟一自白外，則尚須其他補強證據以資佐證。
  ３、再被告乙○○雖指稱綽號「阿偉」之成年男子即係陳維治云云，桃園縣警察局
      少年隊復於九十一年七月二十四日在臺北縣鶯歌鎮○○路六六八巷七十四之十
      六號前查獲陳維治持有第二級毒品ＭＤＭＡ（即俗稱搖頭丸、快樂丸）五十顆
      ，並移送臺灣板橋地方法院檢察署偵辦，然該案經臺灣板橋地方法院檢察署檢
      察官偵查結果，認為尚無證據足證陳維治有販賣毒品之犯行，因而為不起訴處
      分等情，且陳維治於該案庭訊中陳稱：伊不認識被告乙○○，伊綽號是小偉，
      並未交付毒品給乙○○販賣等語（詳臺灣板橋地方法院檢察署九十一年度偵字
      第一三八一八號卷第二六頁、第四二頁反面）。
  ４、另原審調取被告乙○○所使用之門號0000000000雙向通聯資料及基
      地臺位置，此有中華電信股份有限公司行動通信分公司客戶服務處函覆在卷可
      稽，惟依被告乙○○於原審之供述：案發當時，有人先通知伊說他人在基隆，
      等一下會來桃園，到的時候再打電話給伊等情（見原審第十三頁），惟前開不
      詳姓名之人其電話號碼既已無法查證，復觀諸前開中華電信股份有限公司行動
      通信分公司客戶服務處函覆之基地臺位置，均無基隆地區（詳該函覆第一三０
      頁至第一三六頁），準此，前開資料亦不足為不利被告之證據。
　５、另公訴人於原審論告時另認被告乙○○供稱扣案毒品係綽號「阿偉」之成年男
  　　子所寄放，應觸犯藥事法第八十三條第一項寄藏禁藥罪嫌云云，惟查藥事法所
      規定之管制藥品與禁藥定義各係不同，管制藥品係指依藥事法第十一條規定所
      公告之藥品，而藥事法所稱之禁藥則須依藥事法第二十二條第一款公告或指第
      二款未經核准擅自輸入之藥品，大麻、愷他命（Ketamine）、安定（Diazepam
      ）均未依藥事法第二十二條第一款公告為禁藥，而前開扣案物復無法證明係未
      經核准而擅自由國外輸入之藥品，堪認扣案之第二級毒品大麻、第三級毒品愷
      他命（Ketamine）、第四級毒品安定（Diazepam）均非屬藥事法所稱之禁藥，
      且藥事法對於單純持有第三級、第四級管制藥品，亦未有刑罰處罰之規定，公
      訴人認被告乙○○此部分行為亦觸犯藥事法第八十三條第一項之寄藏禁藥罪嫌
      ，容有誤會。
（六）此外，復查無其他積極證據或佐證，自無從證明被告有此部分被訴犯行。惟因
      公訴意旨認此部分與上開經論罪科刑部分，或係屬於同一持有之基本事實，或
      係屬於同時持有之想像競合犯裁判上一罪之關係，爰不另為無罪之諭知。
五、適用之法律：
    刑事訴訟法第三百六十八條。
本案經檢察官朱兆民到庭執行職務。
中　　　華　　　民　　　國　　九十三　　年　　　七　　　月　　　八　　　日
                              臺灣高等法院刑事第八庭
                                  審判長法  官  陳  祐  治
                                        法  官  王  炳  梁
                                        法  官  陳  晴  教
右正本證明與原本無異。
如不服本判決，應於收受送達後十日內向本院提出上訴書狀，其未敘述上訴之理由者
並得於提起上訴後十日內向本院補提理由書（均須按他造當事人之人數附繕本）。
                                        書記官  郭  台  發
中　　　華　　　民　　　國　　九十三　　年　　　七　　　月　　　九　　　日
附錄：本判決論罪科刑法條全文
毒品危害防制條例第十一條第二項
持有第二級毒品者，處二年以下有期徒刑、拘役或新台幣三萬元以下罰金。
毒品危害防制條例第十八條第一項
查獲之毒品及專供製造或施用毒品之器具，不問屬於犯人與否，均沒收銷燬之。但合
於醫藥或研究之用者，得不予銷燬。
